臺灣板橋地方法院民事判決　　　　　　　95年度訴字第2434號
原　　　告　丙○○
法定代理人　乙○○
被　　　告　甲○○原名王鵬強.
訴訟代理人　賴見強律師
複代 理 人　古宏彬律師
上列當事人間請求侵權行為損害賠償事件，於中華民國96年6 月
28日言詞辯論終結，本院判決如下：
    主          文
被告應給付原告新臺幣壹佰玖拾伍萬肆仟零參拾肆元，及自中華
民國九十五年七月二十三日起至清償日止按週年利率百分之五計
算之利息。
原告其餘之訴駁回。
訴訟費用由被告負擔五分之一，餘由原告負擔。
本判決第一項於原告以新臺幣伍拾萬元為被告預供擔保後，得為
假執行；被告於執行標的物拍定、變賣、或物之交付、或假執行
執行程序終結前，以新臺幣壹佰玖拾伍萬肆仟零參拾肆元為原告
預供擔保，或將請求之標的物提存後，得免為假執行。
原告其餘假執行之聲請駁回。
    事 實 及 理 由
壹、程序方面：
一、本件原告本人業經宣告為禁治產人，並經臺灣苗栗地方法院
    裁定選任乙○○為其監護人，此有臺灣苗栗地方法院94年6
    月17日9 年度監字第20號民事裁定影本（見本院95年度交附
    民字第70號卷第5 頁）及戶籍謄本各一件在卷可參（見本院
    卷第27頁），則原告自應以原告之監護人乙○○為其法定代
    理人。
二、按訴狀送達後，原告不得將原訴變更或追加他訴，但有擴張
    或減縮應受判決事項之聲明之情形者，不在此限，民事訴訟
    法第255 條第1 項第3 款定有明文。本件原告前提起刑事附
    帶民事訴訟時，原聲明請求被告賠償之金額為新臺幣（下同
    ）7,191,200 元，嗣於95年12月12日具狀擴張其請求之金額
    為15,156,189元，經核合於前揭法條規定，應予准許，合先
    敘明。
貳、當事人之主張：
一、原告方面：
    聲明：被告應給付原告新臺幣（下同）15,156,189元，及自
    起訴狀繕本送達翌日起至清償日止按週年利率百分之五計算
    之利息。並陳明原告願供擔保以代釋明，請准宣告假執行。
    其陳述及所提出之證據如下：
(一)被告於民國94年1 月13日晚間騎乘LQ7-091 號重型機車，沿
    臺北縣三重市○○路○ 段往三重市○○○路方向行駛，於同
    日21時40分許行經臺北縣三重市○○路○ 段21號前，因過失
    撞擊原告所騎乘之三輪車右後車身，三輪車因而朝右側翻覆
    ，致原告受有頭部外傷合併右側額葉腦內血腫、右側顳頂腦
    膜下血腫及左枕部腦血腫，嗣經送醫治療後，仍有右眼失明
    及慢性呼吸衰竭併使用呼吸器超過21日以上，無法脫離等之
    重傷害，成為植物人。
(二)被告應依民法第184 條、第191 條之2 、第193 條、第195
    條規定負損害賠償責任，原告請求賠償之項目如下：
  １、三重市縣立醫院急診自費450元。
  ２、三軍總醫院自費18,079元。
  ３、新莊三軍總醫院來回油費94年1 月13日至2 月1 日（18天
      ）計1,800 元（每日100 元），三軍醫院前停車費18天，
      計900元（每日50元）。
  ４、三軍醫院看護1日2,000元，5日計10,000元。
  ５、三軍醫院到苗栗協和醫院救護車4,500元。
  ６、協和醫院看護費94年2 月1 日至95年9 月15日，1 個月
      18,000元，合計333,000元（呼吸照護病房）。
  ７、協和醫院營養食品1個月1,000元，計19,500元。
  ８、新莊到苗栗協和醫院來回油資1 個月1 次，1 次800 元共
      20次計16,000元。
  ９、新莊到苗栗每月來回1 次高速公路收費站3 個，過路費40
      元計4,800元。
  10、苗栗協和醫院前停車費1次50元共20次計1,000元。
  11、楊梅天成醫院看護費1 個月18,000元，95年9 月15日至96
      年2月28日共97,800元。
  12、新莊到楊梅每月1次來回高速公路收站站2個共960元。
  13、新莊到楊梅天成醫院來回油資1 個月1 次，1 次400 元計
      2,400元。
  14、天成醫院營養品1個月1,000元計5,433元。
  15、天成醫院醫生說96年2 月可能脫離呼吸機進護理之家，每
      月45,000元，原告再活20年，合計費用10,800,000元。
  16、乙○○到公家機關辦原告的事2 年來約30天，1 天收入1,
      500 元，損失45,000元。
  17、原告資源回收1 個月15,000元，再做10年，損失1,800,00
      0 元。
  18、原告受傷變成植物人，精神上痛苦難以形容，且被告從未
      到醫院看過，請求精神慰撫金2,000,000元。
(三)以上合計請求被告賠償15,156,189元。
(四)證據：提出國防大學國防醫學院三軍總醫院附設民眾診療服
    務處94年1 月20日第075510號診斷證明書、臺灣苗栗地方法
    院94年度監字第20號民事裁定、臺灣板橋地方法院95年4 月
    10日95年度交簡字第231 號刑事簡易判決及附件臺灣板橋地
    方法院檢察署檢察官95年度調偵字第44號聲請簡易判決處刑
    書、照片、臺灣板橋地方法院95年7 月19日95年度交簡上字
    第51號刑事判決、三軍總醫院醫療費用收據、協和醫院呼吸
    照護病房代收代支證明單、健豐藥局收據、天成呼吸照護病
    房收據、戶籍謄本、天成醫院95年12月4 日診字第09500131
    49號診斷證明書等影本為證據。
二、被告方面：
    聲明：請求駁回原告之訴及假執行之聲請；並陳明如受不利
    之判決，願供擔保請求免為假執行。
    其陳述及所提出之證據如下：
(一)被告並無過失，且對損害之發生已盡相當之注意：按「汽車
    、機車或其他非依軌道行駛之動力車輛，在使用中加損害於
    他人者，駕駛人應賠償因此所生之損害。但於防止損害之發
    生，已盡相當之注意者，不再此限。」民法第191 條之2 定
    有明文。惟：
  １、被告與原告騎乘之人力車發生擦撞，實係因原告騎乘未經
      核准之人力車（違反道路交通安全規則第115 條），並違
      規行駛於道路，加以其未設任何安全及燈光設施（違反道
      路交通安全規則第119 條），且於夜間行車未依規定燃亮
      燈光（違反道路交通安全規則第128 條），逕行橫越道路
      未注意確無來車（違反道路交通安全規則第125 條）（被
      證一），再加以事發當時正在下雨，該路段燈光黯淡、視
      線不清、能見度有限，因而致被告於發現原告未設任何燈
      光設施且未注意來車橫越道路之人力車時，雖立即採取適
      當避免危險之措施，緊急煞車並扭轉車頭改變行進方向，
      然仍因天雨路滑、煞車距離不足而發生擦撞。
  ２、又該交通事故之目擊證人亦證實當晚確實「天雨、視線不
      清」「事故地很暗」（被證二），益證被告雖遵守交通號
      誌及行車速限，並注意前方行駛，惟係因事發地光線不足
      、加以天雨視線不清且路面濕滑，致被告發現未依規定橫
      越馬路之原告人力車時已無足夠煞車距離，故雖立即緊急
      煞車，並扭轉車頭改變行進方向，隨時採取必要之安全措
      施，以防止發生危險事故，仍因天雨路滑、煞車距離不足
      而發生擦撞。
  ３、再者，依道路交通事故調查報告表（被證三）、被證一之
      行車事故鑑定意見書所載，足證係爭路權應歸屬於被告。
      又道路交通安全規則第125 條第1 項第2 款明文規定：「
      慢車行駛至交岔路口，其行進或轉彎，應依左列規定：二
      、行近無號誌或號誌故障及無交通警察指揮之交岔路口，
      應減速慢行，看清左右確無來車並在不妨礙汽車通行之情
      況下迅速通過。」，第126 條規定：「慢車行駛，不得爭
      先、爭道、並行競駛或以其他危險方式駕駛。」。準此，
      本件交通事故倘原告遵守該交通安全規定，於行經該無號
      誌之事發三岔路口，依規定看清左右確無來車並在不妨礙
      汽車（「汽車」包括機器腳踏車，道路交通安全規則第二
      條第一項定有明文）通行之情況下迅速通過，則本件事故
      自可避免，益證本交通事故實係因原告所致。
  ４、綜上所陳，被告確實遵守各交通規則行駛並無過失，且於
      能發現原告之人力車後，即立刻採取必要之安全措施，對
      防止發生危險事故已盡相當之注意，故依民法第191 條之
      2 規定被告不負賠償責任。況本件交通事故之發生實係因
      原告己身之諸多過失，豈能強令被告因原告己身之諸多過
      失而須負賠償責任。
(二)退萬步言，縱認被告甲○○容有過失，其過失亦屬輕微且應
    有「過失相抵」規定之適用：
    按「損害之發生或擴大，被害人與有過失者，法院得減輕賠
    償金額或免除之。」民法第217 條定有明文。揆諸臺灣省臺
    北縣區車輛行車事故鑑定委員會九十四年三月十四日北縣鑑
    字第0945180097號之鑑定意見書之鑑定意見載明為：「一、
    丙○○晚間騎乘人力車，未設任何燈光設施，且橫越道路未
    注意來車為肇事主因。二、王鵬強（即被告甲○○）駕駛普
    通重型機車，未注意車前狀況為肇事次因。」（被證一）足
    證被告縱有過失，亦屬輕微。且如前述，原告違反諸多交通
    安全規則顯然與有過失，故被告應有上開「與有過失」或「
    過失相抵」規定之適用，懇請鈞院減輕或免除賠償。
(三)本件縱認被告容有過失而應負賠償責任，原告請求被告賠償
    之金額，亦有可議，茲分別答辯如後：
  １、醫療費用及增加生活支出部份：
   (1)依最高法院93年度台上字第1159號判決意旨揭櫫「全民健
      康保險法第八十二條規定：保險對像因汽車交通事故，經
      本保險提供醫療給付者，本保險之保險人，得向強制汽車
      責任保險之保險人代位請求該項給付。是依全民健康保險
      提供醫療給付者，該項醫療費用請求權，已法定移轉予中
      央健康保險局。柯○姿係依全民健保身份就醫，依前開說
      明，由全民健康保險局所提供之醫療給付部分，自不得再
      向對造請求。」（被證四）準此，本件原告既係因交通事
      故而依全民健康保險提供醫療給付者，依前揭判決意旨，
      自不得再向被告請求賠償該醫療費用。
   (2)原告以其平均餘命尚有20年計算，請求被告賠償每月護理
      費45,000元，總計請求被告賠償1,080 萬元。然最高法院
      86年度台上字第784 號判決揭示：「查台灣省醫師公會八
      十五年一月十日台省醫一字第○○六號函稱：「植物人由
      於免疫能力低弱，抵抗力較差，容易遭受感染，引生併發
      症，故穩定狀況比一般低，生命自然比一般人容易處於危
      險狀態」，又中華民國神經學學會八十五年二月六日順會
      字第○一七號函亦稱：「植物人之存活，依病人之年齡、
      植物人狀態之時間、及引起原因不同而各有差異……如急
      性腦傷若呈植物人狀態，其預後較差，三年後死亡率百分
      之八十二，五年後之死亡率達百分之九十五」各等語，而
      原告因本件車禍致腦部挫傷重度昏迷，已呈植物人狀態，
      復為原審所認定，則其餘命自較常人平均餘命為短，應毋
      庸疑。原審未遑注意及此，遽認被上訴人餘命與常人相同
      ，尚有二十二點四四年，進而依霍夫曼式扣除中間利息，
      命上訴人再連帶賠償被上訴人此部分損害五百十八萬零五
      百六十三元及其利息。尚有疏略。」（被證五）準此，原
      告逕以其平均餘命與平常人相同尚有二十年，進而為此部
      分請求，並無所據。
   (3)原告請求被告賠償之醫療費用及增加生活支出部分，均未
      能提出相當之證明以實其說，且其請求被告賠償之金額，
      有非屬必要費用者，故其請求之金額，實有疑義。
  ２、工作損失部分：
   (1)按「身體或健康受侵害，而減少勞動能力者，其減少及殘
      存勞動能力之價值，不能以現有之收入為準，蓋現有收入
      每因特殊因素之存在而與實際所餘勞動能力不能相符，現
      有收入高者，一旦喪失其職位，未必能自他處獲得同一待
      遇，故所謂減少及殘存勞動能力之價值，應以其能力在通
      常情形下可能取得之收入為標準。」此最高法院著有61年
      度台上字第1987號判例可稽。又最高法院89年度台上字第
      466 號判決載明：「原審援引本院六十一年台上字第一九
      八七號判例意旨，認為所謂減少及殘存勞動能力之價值，
      應以其能力在通常情形下可能取得之收入為標準，惟未就
      上訴人張朝傑之能力在通常情形下可能取得之收入為若干
      ，詳查審酌，遽逕依八十六年行政院勞工委員會制定之基
      本工資，每月一萬五千八百四十元為計算其喪失勞動能力
      損失之標準，亦有判決不備理由之違法。」（被證六）。
      足認最高法院進一步闡釋所謂減少及殘存勞動能力之價值
      ，應以原告實際之能力在通常情形下可能取得之收入為標
      準，且不得逕依行政院勞工委員會制定之基本工資，每月
      一萬五千八百四十元為計算其喪失勞動能力損失之標準。
   (2)綜上所陳，原告以其為資源回收工作者，每月收入約15,0
      00元，尚可工作10年計算，請求被告賠償180 萬元之工作
      損失，實有可議。蓋依前揭判決意旨，原告從事資源回收
      工作，其每月是否實際可得15,000元尚有疑義，原告對此
      未為相當之證明，自不得以此為計算賠償之基礎。
  ３、慰撫金部分：
      按精神慰撫金之多寡，應斟酌雙方之身份、地位、資力與
      加害之程度及其他各種情形核定相當之數額。其金額是否
      相當，自應依實際加害情形與被害人所受之痛苦及雙方之
      身份、地位、經濟狀況等關係決定之。本件交通事故經鑑
      定肇事主因為原告，被告縱有過失亦較原告輕微。又被告
      亦因此交通事故而身負刑責，並因此無心向學而休學，其
      實亦承受莫大之痛苦。又被告事發時僅為學生，現不過為
      在營服役之義務役軍人，並無積蓄且收入微薄，倘令被告
      賠償原告200萬元之鉅額慰撫金，對被告實屬不公。
(四)被告非因故意或重大過失而肇致本件交通事故之發生，如令
    其負擔巨額賠償金，對其生計將有重大影響，懇請鈞院酌減
    ：按「損害非因故意或重大過失所致者，如其賠償致賠償義
    務人之生計有重大影響時，法院得減輕其賠償金額。」民法
    第218 條定有明文。被告事發時僅為學生，並無積蓄，事發
    後亦因深切自則無心向學而休學，後即入營服義務役，並無
    收入，倘令其負擔巨額賠償金，對其生計將有重大影響，懇
    請鈞院依前開規定予以減輕其賠償金額。
(五)證據：提出臺灣省臺北縣區車輛行車事故鑑定委員會北縣鑑
    字第940097號鑑定意見書、臺灣板橋地方法院檢察署94年度
    發查他字第245 號94年12月21日訊問筆錄、三重分局交通分
    隊道路交通事故調查筆錄（94年1 月13日）及道路交通事故
    調查報告表、最高法院93年臺上字第1159號判決要旨、86年
    臺上字第784 號判決要旨、89年臺上字第466 號判決要旨、
    89年臺上字第466 號民事判決等影本為證據。
參、本院依職權調取甲○○之過失傷害刑事偵審卷宗。
肆、得心證之理由：
一、本件原告主張被告於94年1 月13日晚間騎乘LQ7- 091號重型
    機車，沿臺北縣三重市○○路○ 段往三重市○○○路方向行
    駛，於同日21時40分許行經臺北縣三重市○○路○ 段21號前
    ，因過失撞擊原告所騎乘之三輪車右後車身，三輪車因而朝
    右側翻覆，致原告受有頭部外傷合併右側額葉腦內血腫、右
    側顳頂腦膜下血腫及左枕部腦血腫，嗣經送醫治療後，仍有
    右眼失明及慢性呼吸衰竭併使用呼吸器超過21日以上，無法
    脫離等之重傷害，成為植物人等語；被告雖不否認其於前揭
    時地與原告發生交通事故之事實，惟否認對該交通事故有過
    失存在，並抗辯稱此車禍係因原告騎乘未經核准之人力車並
    違規行駛於道路，加以其未設任何安全及燈光設施，於夜間
    行車未依規定燃亮燈光，逕行橫越道路未注意確無來車，加
    以當時正在下雨，該路段燈光黯淡、視線不清、能見度有限
    ，因而致被告於發現原告未設任何燈光設施且未注意來車橫
    越道路之人力車時，雖立即採取適當避免危險之措施，緊急
    煞車並扭轉車頭改變行進方向，然仍因天雨路滑、煞車距離
    不足而發生擦撞所致，依民法第191 條之2 規定被告不負賠
    償責任等語。經查，被告與原告於前揭時地發生車禍，依據
    刑事判決所認定之犯罪事實所示，乃係肇因於未注意車前狀
    況，而撞擊原告所騎乘之未燃亮燈光且未注意左右來車而貿
    然橫越車道之人力三輪車，以致原告所騎乘之三輪車朝右側
    翻覆，致原告倒地並受有頭部外傷合併右側額葉腦內血腫、
    右側顳頂腦膜下血腫及左枕部腦內血腫等傷害，經警察將原
    告送醫進行開顱手術後，仍有右眼失明及慢性呼吸衰竭併使
    用呼吸器超過21日以上，無法脫離等之重傷害，即俗稱植物
    人狀態，有天成醫院95年12月4 日診字第0950013149號診斷
    證明書（見本院卷第28頁）、國防大學國防醫學院三軍總醫
    院附設民眾診療服務處94年1 月20日第075510號診斷證明書
    （見本院95年度交附民字第70號卷第4 頁）各一件在卷可參
    ，且上開車禍經送臺灣省臺北縣區車輛行車事故鑑定委員會
    鑑定結果，認為「一、丙○○晚間騎乘人力車，未設任何燈
    光設施，且橫越道路未注意來車為肇事主因。二、王鵬強駕
    駛普通重型機車，未注意車前狀況為肇事次因。」，此有臺
    灣省臺北縣區車輛行車事故鑑定委員會94年3 月9 日北縣鑑
    字第940097號鑑定意見書影本可參（附於臺灣板橋地方法院
    檢察署94年他字第6059號偵查卷宗影印卷第14、15頁，或見
    本院卷第41、42頁），且依照臺北縣政府警察局交通警察隊
    三重分隊繪製之道路交通事故現場圖所示（影本附於本院卷
    第79至83頁），本件車禍發生撞擊地點尚未到達路口，而於
    被告進入路口前發生碰撞，被告於通過該路口時自應注意車
    前狀況及其他人車動態，則被告對於上開車禍應負肇事責任
    之事實，當堪以認定，原告上開主張自堪採取，被告之抗辯
    則非可採。
二、按「因故意或過失，不法侵害他人之權利者，負損害賠償責
    任。故意以背於善良風俗之方法，加損害於他人者亦同。」
    ，又「汽車、機車或其他非依軌道行駛之動力車輛，在使用
    中加損害於他人者，駕駛人應賠償因此所生之損害。但於防
    止損害之發生，已盡相當之注意者，不在此限。」，民法第
    184 條第1 項、第191 條之2 分別定有明文。原告主張被告
    應負侵權行為損害賠償責任，賠償其所受之損害，即屬可採
    ，爰就原告請求之損害分別審酌如下：
（一）醫療費用部分：
      按「不法侵害他人之身體或健康者，對於被害人因此喪失
      或減少勞動能力或增加生活上之需要時，應負損害賠償責
      任。」，民法第193 條第1 項定有明文。原告請求被告應
      賠償其因本件車禍所支出之醫療費用，自屬可取。而原告
      請求之項目包括：三重市縣立醫院急診自費450 元、
      三軍總醫院自費18,079元，但原告僅提出三軍總醫院醫療
      費用收據影本1 紙為證據，該收據金額為696 元，則原告
      此部分請求僅得就此部分金額696 元部分認為可採，其超
      過部分則屬無可採。
（二）看護費用部分：
      按因傷住院治療期間，如需僱用看護而支出之看護費用，
      乃屬於因侵權行為損害賠償而增加之生活上之需要，原告
      請求被告賠償看護費用，亦屬可取。原告請求之項目包括
      ：三軍醫院看護1 日2,000 元，5 日計10,000元、協
      和醫院呼吸照護病房看護費94年2 月1 日至95年9 月15日
      ，1 個月18,000元，合計333,000 元、楊梅天成醫院看
      護費1 個月18,000元，95年9 月15日至96年2 月28日共97
      ,800 元 ，及依照醫生所說，將可出呼吸照護病房轉入
      護理之家，護理之家費用每月45,000元，原告再活20年，
      合計費用10,800,000元等，此部分分述如下：
  １、關於原告於三軍總醫院住院期間依據該院之診斷證明書所
      載，住院日期為94年1 月14日起至94年1 月20日開立該診
      斷證明書為止仍住院中，則此部分原告請求被告賠償5 日
      看護費自屬可採，此部分金額為10,000元；此外，苗栗協
      和醫院呼吸照護病房及楊梅天成醫院呼吸照護病房，每月
      費用18,000元，有天成呼吸照護病房代收代支證明單影本
      等可為證據，則原告此部分請求亦屬可取，則原告此三部
      分請求應為440,800 元。
  ２、另關於原告可能轉入護理之家繼續照護部分，原告主張每
      月費用為45,000元，但原告並未舉證證明此數額為真正，
      依據天主教耕莘醫院附設護理之家之收費標準，二人房每
      月47,000元、六人房每月35,000 元 （網站公開資料附本
      院卷第83、84頁），則此部分應以每月35,000元計算，再
      者，原告主張其可再活20年而請求20年之照護費用，惟原
      告係民國37年8 月20日出生，有戶籍謄本可稽（見本院卷
      第27頁），至應轉入護理之家繼續照護之96年2 月時年58
      歲又6 個月，則依內政部所公佈之94年臺閩地區國民平均
      餘命男性為74.5歲計算，其餘命應可認定為16年，雖被告
      抗辯稱原告現為植物人狀態，其生命狀態處於比一般人更
      為惡劣之狀態，存活年數較一般人更短，不能以一般人之
      平均餘命計算其可能存活之年數，然原告現在處於植物人
      狀態乃因被告之侵權行為所致，以一般人平均餘命計算其
      可能存活日數，僅為恢復其車禍前之應有狀態而已，故仍
      應以一般人平均餘命計算之，被告此部分抗辯並無可採，
      但原告請求一次給付此部分看護費用，則應依法定利率扣
      除期前利息，則原告此部分得請求之金額應為4,945,194
      元（計算方法：依霍夫曼式計算法扣除中間利息，首期給
      付不扣除中間利息： (35000X141.00000000)=0000000.16
      475 。其中141.00000000為月別單利 (5/12)%第192 月霍
      夫曼累計係數。採四捨五入，元以下進位，以下同】。
（三）救護車費及呼吸照護病房之營養食品費部分：
      關於原告轉院所需之救護車費用乃屬因侵權行為所致增加
      生活之需要，則就原告自三軍總醫院轉院到苗栗協和醫院
      救護車4,500 元部分自屬有理由，而於苗栗協和醫院呼吸
      照護病房支出營養食品每個月1,000 元，計19,500元，及
      楊梅天成醫院營養品每個月1,000 元計5,433 元部分，有
      原告提出之收據影本可參，則原告此部分請求合計29,433
      元亦應可採。
（四）喪失勞動能力之損害：按「不法侵害他人之身體或健康者
      ，對於被害人因此喪失或減少勞動能力或增加生活上之需
      要時，應負損害賠償責任。」，民法第193 條第1 項定有
      明文。原告主張其從事資源回收工作，每個月可有15,000
      元收入，可以再做10年，共損失180 萬元一節，為被告所
      否認，經查，原告於車禍發生前係從事資源回收工作一節
      ，乃兩造俱不爭執之事實，而原告雖未提出其確切收入之
      證據，然原告既有相當之勞動能力，則自可預期其應可獲
      得不低於基本工資之收入，而本件車禍發生時之基本工資
      數額為每月15,800元，則原告主張依每月15,000元計算其
      每月之收入當屬可採；然依勞動基準法第54條第1 項第1
      款規定，雇主得強制勞工退休之年齡為年滿60歲，而原告
      則係至97年8 月20日為年滿60歲，又本件車禍發生於94年
      1 月13日，則可推知原告自車禍發生時起至依勞動基準法
      規定之退休年齡為止，尚有3 年又7 個月8 天，則總金額
      合計為649,000 元，但仍應按法定利率扣除期前利息，則
      依霍夫曼式計算法扣除中間利息，首期給付不扣除中間利
      息，核計金其額為597,322 元【計算方式為：(15000X39.
      00000000+(15000X0.00000000)X0.00000000)=0000000000
      000000。其中39.00000000 為月別單利 (5/12)%第43月霍
      夫曼累計係數，0.00000000為未滿一月日數折算月數之比
      例，0.00000000為月別單利 (5/12)%第44月霍夫曼單期係
      數。】，原告於此範圍內之數額方屬可採。
（五）精神慰撫金部分：
      按「不法侵害他人之身體、健康、名譽、自由、信用、隱
      私、貞操，或不法侵害其他人格法益而情節重大者，被害
      人雖非財產上之損害，亦得請求賠償相當之金額。其名譽
      被侵害者，並得請求回復名譽之適當處分。」民法第195
      條第1 項定有明文。原告主張其因車禍受傷變成植物人，
      精神上痛苦難以形容，且被告從未到醫院看過，因而請求
      精神慰撫金200 萬元，亦為被告所否認，並抗辯稱金額過
      高等語。本院審酌兩造之社會、經濟地位，及被告之肇事
      責任等一切情狀，認為原告此部分請求應以50萬元為適當
      ，原告此部分請求於超過此數額部分，應無可採。
（六）綜上，原告之上開各項請求金額合計6,513,445 元之範圍
      內方屬有可採，其超過部分則屬無可採。至於原告另請求
      之下列：新莊三軍總醫院來回油費94年1 月13日至2 月
      1 日（18天）計1,800 元（每日100 元），三軍醫院前停
      車費18天，計900 元（每日50元）；新莊到苗栗協和醫
      院來回油資1 個月1 次，1 次800 元共20次計16,000元；
      新莊到苗栗每月來回1 次高速公路收費站3 個，過路費
      40元計4,800 元；苗栗協和醫院前停車費1 次50元共20
      次計1,000 元；新莊到楊梅每月1 次來回高速公路收站
      站2 個共960 元；新莊到楊梅天成醫院來回油資1 個月
      1 次，1 次400 元計2,400 元；乙○○到公家機關辦原
      告的事2 年來約30天，1 天收入1,500 元，損失45,000元
      等項，並未據原告提出相關證據以證明其屬實，且原告本
      人既然成為植物人狀態而需長期住院，更無往來新莊、苗
      栗、楊梅之可能，故上述費用顯然並非屬於原告所支出之
      費用，原告此部分請求自非可採。
三、按「損害之發生或擴大，被害人與有過失者，法院得減輕賠
    償金額，或免除之。」，民法第217 條第1 項定有明文。本
    件原告與被告間所生之車禍，其肇事主因在於原告，被告則
    應負肇事次因，已如上述，本院審酌系爭車禍之發生原因，
    認為原告應自負百分之七十之責任，被告則應負百分之三十
    ，依前揭法條規定，自得減輕原告所應賠償之金額，則本件
    原告應負賠償原告之金額應核減為1,954,034 元（元以下四
    捨五入）。
四、綜上所述，原告主張依據侵權行為損害賠償之法律關係，請
    求被告賠償，於1,954,034 元及自刑事附帶民事訴訟及自起
    訴狀繕本送達翌日即95年7 月23日（本件應送達於被告之刑
    事附帶民事起訴狀繕本之送達，係於95年7 月12日寄存在臺
    北縣政府警察局海山分局海山派出所而為送達，依民事訴訟
    法第138 條第2 項規定，應經過10日即95年7 月22日發生送
    達效力）起至清償日止按法定利率年息百分之五計算之遲延
    利息之範圍內為有理由，應予准許；至於原告之請求超過該
    數額部分則為無理由，應予駁回。
伍、假執行之宣告：兩造均陳明願預供擔保聲請宣告假執行或免
    為假執行，就原告勝訴部分，經核均無不合，爰分別酌定相
    當之擔保金額就原告勝訴部分俱准許之；至於原告其餘假執
    行之聲請，因該部分訴之駁回而失所附麗，應併予駁回。
陸、本件事證已臻明確，兩造其餘主張及攻擊防禦方法與證據，
    經本院斟酌後，與本件判決結果已不生影響，故不一一論列
    ，附此敘明。
柒、結論：原告之訴為一部有理由，一部無理由，依民事訴訟法
    第78條、第79條、第390條第2項、第392條第2項，判決如主
    文。
中　　華　　民　　國　　96　　年　　7 　　月　　12　　日
            民事第一庭  法  官  許  瑞  東
以上正本證明與原本無異
如對本判決上訴，須於判決送達後20日內向本院提出上訴狀
中　　華　　民　　國　　96　　年　　7 　　月　　12　　日
                        書記官  賴  玉  芬
